臺灣臺南地方法院刑事裁定
111年度聲字第1102號
聲明異議人
即  受刑人  林文進


上列聲明異議人即受刑人因公共危險案件，對臺灣臺南地方檢察
署檢察官之執行指揮（111年度執字第4958號）聲明異議，本院
裁定如下：
    主  文
臺灣臺南地方法院檢察署檢察官111年度執字第4958號執行案件
不准林文進易科罰金及易服社會勞動之執行指揮，應予撤銷，由
檢察官另為妥適之執行指揮。
    理  由
一、聲明異議意旨略以：受刑人林文進因公共危險案件，經檢察
    官偵查後聲請簡易判決處刑，經本院以111年度交簡字第126
    2號判處有期徒刑6月，併科罰金新臺幣1萬元，有期徒刑如
    易科罰金、罰金如易服勞役，均以新臺幣1千元折算一日，
    於111年5月間確定。嗣臺灣臺南地方檢察署以111年度執字
    第4958號案件執行，執行檢察官核發執行傳票通知受刑人應
    於111年7月21日10時30分報到。依臺灣高等檢察署研議之統
    一酒駕再犯發監標準原則，受刑人若5年內三犯刑法第185條
    之3第1項之罪者，原則上不准易科罰金，縱使係5年內三犯
    ，執行檢察官仍得斟酌個案情況考量是否准予易科罰金，並
    非一概採不准易科罰金之執行方法。本案受刑人前於104年
    間因酒後駕車公共危險罪，經法院判處有期徒刑三月確定，
    復於110年2月18日因酒後駕車公共危險案件，經法院判處有
    期徒刑五月確定，而本案酒後駕車犯罪時間為110年11月30
    日，非5年內三犯，並非上述法務部函文所規範原則上不准
    易科罰金之範疇，爰請求准予易科罰金。又本案受刑人於11
    0年11月30日5時許，在臺南市○○區○○里○○○00號住處，食用
    摻有高粱酒之檳榔十餘顆後，貿然騎乘重型機車上路，嗣於
    同日8時40分許，行經臺南市○○區○○00號之1前，行車不慎自
    摔在地受傷，罔顧公眾交通安全，行為殊值非難，經測得吐
    氣所含酒精濃度每公升0.61毫克，惟並未造成他人財產、身
    體之損害，敬請念及受刑人因罹患持續性憂鬱症、酒精依賴
    ，經長期治療，焦慮、失眠、情緒低落仍然存在，且認知有
    減退，應持續追蹤治療。又受刑人於111年2月15日開始至奇
    美醫療財團法人奇美醫院精神科門診接受戒酒治療，CDT值
    由3.6降至0.7；另受刑人於111年3月12日因頭部外傷併顱內
    出血、雙側硬膜下出血，接受顱骨穿孔手術引流血水，入住
    及加護病房治療，出院後繼續門診追蹤治療。本案受刑人確
    實罹患重病，認知能力亦較一般人低，長期持續前往醫院治
    療，倘受刑人須入監執行，恐中斷治療而加重病況。受刑人
    因本案已開始接受酒癮戒癮治療，易科罰金已可收矯正之效
    或維持秩序，懇請撤銷臺灣臺南地方檢察署檢察官111年7月
    1日以111年度執字第4958號所為不准受刑人易科罰金或易服
    社會勞動之執行處分，由檢察官另為妥適之執行指揮等語。
二、按受刑人或其法定代理人或配偶以檢察官執行之指揮為不當
    者，得向諭知該裁判之法院聲明異議；法院應就異議之聲明
    裁定之，刑事訴訟法第484條、第486條分別定有明文。又依
    刑法第41條第1項及刑事訴訟法第457條等規定，得易科罰金
    之案件，法院裁判所諭知者，僅易科罰金折算之標準，至准
    否易科罰金，係由執行檢察官依刑法第41條第1項但書規定
    ，審酌受刑人是否有因易科罰金，「難收矯正之效或難以維
    持法秩序」之例外情形，而為決定。所謂「難收矯正之效」
    及「難以維持法秩序」，乃指執行檢察官依具體個案，經綜
    合考量犯罪特性、情節及受刑人個人特殊事由等事項後，認
    受刑人確有因不執行所宣告之刑，難收矯正之效，或難以維
    持法秩序者而言。此一綜合評價、權衡結果，固屬檢察官裁
    量權之範疇，惟仍須以其裁量權行使之程序無明顯瑕疵為前
    提。是就受刑人對於檢察官否准易科罰金之相關命令聲明異
    議案件，法院應先審查檢察官所踐行之否准程序有無明顯瑕
    疵，而後始有審查檢察官所審酌之事項有無錯誤，有無與刑
    法第41條第1項但書所定之裁量要件欠缺合理關連性之情事
    ，所為之裁量有無超越法律授權範圍等實體事項之問題。又
    其中所稱犯罪特性、情節等事項，固得事先依確定之卷內資
    料予以審查，惟受刑人個人特殊事由，則須在給予受刑人有
    向執行檢察官（言詞或書面）表示其個人特殊事由之機會之
    情況下，檢察官始能對受刑人是否有個人之特殊事由及其事
    由為何，一併加以衡酌；若檢察官未給予受刑人表示有無個
    人特殊事由之機會，即遽為否准易科罰金之執行命令，其所
    為否准之程序，自有明顯瑕疵，即屬執行之指揮不當（最高
    法院110年度台抗字第1222號裁定意旨參照）。
三、另按為避免各地方法院檢察署就酒駕再犯之發監標準寬嚴不
    一，臺灣高等檢察署研議統一酒駕再犯發監標準之原則。依
    該研議結果，被告5年內3犯刑法第185條之3第1項之罪者，
    原則上即不准予易科罰金，但有下列情形之一者，執行檢察
    官得斟酌個案情況考量是否准予易科罰金：㈠被告係單純食
    用含有酒精之食物（如薑母鴨、麻油雞、燒酒雞），而無飲
    酒之行為。㈡吐氣酒精濃度低於每公升0.55毫克，且未發生
    交通事故或異常駕駛行為。㈢本案犯罪時間距離前次違反刑
    法第185條之3第1項之罪之犯罪時間已逾3年。㈣有事實足認
    被告已因本案開始接受酒癮戒癮治療。㈤有其他事由足認易
    科罰金已可收矯正之效或維持法秩序者。是依據臺灣高等檢
    察署研議結果可知，受刑人5年內3犯刑法第185條之3第1項
    之罪者，原則上雖不准予易科罰金，惟例外有上揭所示但書
    情形之一者，執行檢察官仍得斟酌個案情況考量是否准予易
    科罰金。
四、經查：
　㈠受刑人因本案酒後駕車公共危險案件，經本院以111年度交簡
    字第1262號判決判處罪刑確定後，本院於111年6月21日將全
    案函送臺灣臺南地方檢察署執行，有本院當日發文之南院武
    刑岡111交檢1262字第1110024143號函在卷可憑。而執行檢
    察官收案後，於同署聲請易科罰金初核表檢察官審查意見欄
    載稱：「本件為10年內第四次犯酒駕罪，為維持法秩序，本
    件擬不准易科及易服」；另於易服社會勞動審查表，亦為相
    同之記載，並勾選「有其他事由足認不執行所宣告之刑，難
    收矯正之效或難以維持法秩序」。之後檢察官批示執行案件
    進行單，傳喚受刑人於111年7月21日10時30分到署執行，且
    執行傳票命令註明：「本件為酒駕第四犯，經核定不准易科
    罰金及易服社會勞動」，該傳票命令於111年7月4日送達受
    刑人戶籍地，由受刑人同住之胞姊簽收，之後受刑人於同年
    月13日提出陳述意見狀，對於檢察官否准易科罰金逕行發監
    執行之命令陳明請求准予易科罰金，並於同日向本院對檢察
    官之執行命令聲明異議，以上業經本院調取本案執行案件全
    卷查核無誤，並有受刑人提出之執行傳票命令附卷可參。則
    依上述歷程可知，本案執行檢察官於作成否准易科罰金及易
    服社會勞動之執行命令前，並未給予受刑人表示有無個人特
    殊事由之機會，參照前引最高法院110年度台抗字第1222號
    裁定意旨，其所為否准程序已有明顯之瑕疵，屬執行之指揮
    不當。雖執行檢察官收受受刑人之陳述意見狀後批示：「請
    受刑人提出自111年2月16日迄今在奇美佳里醫院接受酒癮治
    療，且每次均未中斷門診治療等證據或診斷證明書送署參辦
    」，有該刑事陳述意見狀上檢察官批示可資查考。然檢察官
    作成否准易科罰金及亦服社會勞動服務之執行命令在前，自
    不因其嗣後要求受刑人補提戒除酒癮方面之資料，即認其先
    前之程序瑕疵業已治癒。
　㈡又依受刑人前案紀錄，受刑人前於103年間因酒後駕車公共危
    險案件，經臺灣臺南地方檢察署檢察官以103年度偵字第943
    7號為附條件之緩起訴處分（第一案）；復於104年12月5日
    ，再度酒後駕車為警查獲，經本院以104年度交簡字第5506
    號判決判處有期徒刑3月確定，於105年3月29日易科罰金執
    行完畢（第二案）；之後至110年2月18日，被告再度酒後駕
    車為警查獲，經本院以110年度交簡字第1644號判決判處有
    期徒刑5月確定，於110年8月26日易科罰金執行完畢（第三
    案）。惟被告於110年11月30日，再度酒後駕車為警查獲，
    以致遭檢察官提起公訴，經本院改行簡易程序而為本案判決
    ，於111年5月24日確定（第四案），以上有被告之前案紀錄
    及相關刑事判決在卷可資查考。查被告所犯第二案與第三案
    之時間間隔已逾5年，是就本案（第四案）而言，顯然不屬5
    年內三犯刑法第185條之3第1項之罪之情形，依前引臺灣高
    等檢察署研議之統一酒駕再犯發監標準原則，受刑人應非屬
    原則上不准易科罰金之情形。執行檢察官以受刑人「10年內
    第四次犯酒駕罪」為由，認為不發監執行不足以維持法秩序
    ，然此「10年內第四次犯酒駕罪」之標準何來？此一標準與
    前述臺灣高等檢察署研議之「5年內三犯原則上不得易科罰
    金」之標準有何關聯？均未見檢察官說明。則檢察官逕以受
    刑人10年內第四次犯酒駕罪為由，否准易科罰金及易服社會
    勞動服務，所為裁量是否已逾越授權範圍，亦屬可議。
五、綜上所述，本件檢察官111年度執字第4958號執行案件不准
    受刑人易科罰金及易服社會勞動之執行指揮，就程序方面而
    言，其作成否准易科罰金及易服社會勞動之執行命令前，並
    未給予受刑人表示有無個人特殊事由之機會；就實體方面而
    言，檢察官以受刑人10年內第四次犯酒駕罪為由，否准易科
    罰金及易服社會勞動服務，所為裁量是否已逾越授權範圍，
    亦有可疑，難認妥適，應由本院將否准受刑人易科罰金及易
    服社會勞動之本件執行命令撤銷，並由檢察官依正當法律程
    序，考量受刑人提出之陳述意見，本其裁量權限，另為適法
    、妥當之處分。　
六、依刑事訴訟法第486條，裁定如主文。
中　　華　　民　　國　　111 　年　　7 　　月　　28　　日
　　　　　　　　　刑事第十四庭  法　官　周紹武
以上正本證明與原本無異。
如不服本裁定，應於收受送達後5日內向本院提出抗告狀。（應
附繕本）
　　　　　　　　　　　　　　　　書記官　謝盈敏
中　　華　　民　　國　　111 　年　　7 　　月　　28　　日